臺灣屏東地方法院刑事判決　　　　　　　 94年度易字第315號
公　訴　人　臺灣屏東地方法院檢察署檢察官
被　　　告　壬○○
　　　　　　　　　　現於屏東看守所
被　　　告　丙○○
上列被告因竊盜案件，經檢察官提起公訴（94年度偵字第2202、
2475、2523、2661號），本院判決如下：
    主  文
壬○○連續攜帶兇器竊盜，未遂，處有期徒刑捌月，扣案之鑰匙
壹支，沒收；又被訴妨害公務部分無罪。
丙○○共同竊盜，處有期徒刑肆月，如易科罰金，以佰元折算
壹日。
    事  實
一、壬○○因見其住家附近即屏東縣屏東市○○○ 路123 號旁南
    清宮後方空地，置放一台工業用高壓沖水器，乃於94年4 月
    21日前之某日，將此事告知丙○○，二人即共同基於意圖為
    自己不法所有之竊盜犯意聯絡，由丙○○先於94年4 月21日
    某時，以電話委請不知情而從事廢鐵買賣之冠達環保有限公
    司負責人辛○○於隔日派俗稱「夾仔車」之貨車至丙○○住
    處夾廢鐵，辛○○乃於同月22日8 時許，指派該公司司機戊○駕駛車牌號碼為Z4-028號之大貨車至丙○○住處，再由壬○○、丙○○引領戊○前往上開南清宮後方空地，而於同日
    9 時許，由丙○○在場指示不知情之戊○，以該貨車上之機
    械夾，將甲○○所有上開工業用高壓沖水器1 台，放入該貨
    車內，以此方式竊得該高壓沖水器，得手後將之賣予辛○○
    新臺幣（下同）4,900元。
二、壬○○復承上開之竊盜概括犯意，連續於：
　(一)94年4 月27日3 時25分許，在屏東縣屏東市○○路95號，己○○所營之「翔網網路店」，以徒手方式將連接電腦與電腦
    投幣計時器之電線拆除，竊得己○○所有之投幣式電腦投幣
    計時箱1 台及其內10元硬幣計610 元。
　(二)94年5 月6 日凌晨1 時許，在屏東縣屏東市○○路25之17號
    丁○○所營之「大雄網路店」內，持壬○○所有，客觀上足
    以對人之生命、身體造成危害，可供兇器使用之剪刀1 支，
    剪斷連接電腦與電腦投幣計時器之電線後，擬將該電腦投幣
    計時器抱離該店，即為丁○○發現而未遂。
  (三)94年5 月17日21時許，屏東縣長治鄉○○路220 號旁之空地
    ，以自備之鑰匙，打開乙○○所有之車牌號碼為WD-7106 號
    自小客車之車門，並啟動該車而竊取之。
三、案經屏東縣屏東分局報由臺灣屏東地方法院檢察署檢察官偵
    查起訴。
    理  由
壹、有罪部分：
  一、有關證據能力部分：
    (一)按「被告以外之人於審判外之陳述，雖不符前4 條之規定
      ，而經當事人於審判程序同意作為證據，法院審酌該言詞
      陳述或書面陳述作成時之情況，認為適當者，亦得為證據
      。當事人、代理人或辯護人於法院調查證據時，知有第1
      59條第1 項不得為證據之情形，而未於言詞辯論終結前聲
      明異議者，視為有前項之同意。」此刑事訴訟法第159 條
      之5 定有明文。經查，證人戊○、辛○○、甲○○、乙○○、丁○○、己○○於警詢之陳述，係被告以外之人於審
      判外之陳述，被告壬○○、丙○○知有此情事，而未於言
      詞辯論終結前聲明異議者，視為於審判程序同意將上開警
      詢之陳述作為證據。又上開證人所為之陳述，均係於事實
      發生後立即對其所知覺之事實之陳述：因較無時間或動機
      去編造與知覺事實不一致之陳述，且記憶猶新，較不易發
      生傳聞證據之瑕疵，依此作成之情況，應屬適當，本院認
      為證人戊○、辛○○、甲○○、乙○○、丁○○、己○○
      於警詢之陳述，有證據能力。
    (二)次按「證人、鑑定人依法應具結而未具結者，其證言或鑑
      定意見，不得作為證據。」刑事訴訟法第158 條之3 亦定
      有明文。經查，證人戊○、辛○○於偵查中所為之證述，
      檢察官未依法令其二人具結，是依上開規定，證人戊○、
      辛○○於偵查中所為之證述，即無證據能力。
  二、訊據被告壬○○，除坦承上開犯罪事二之(一)、(二)、(三)之犯
      行外，矢口否認有何犯罪事實一之竊盜犯行，辯稱：我之
      前有跟丙○○聊天談到我家附近空地有該高壓沖水器的事
      ，後來他要叫車吊該高壓沖水器的事，我並不知道云云；
      被告丙○○固坦承有於前開時、地打電話予辛○○聯絡夾
      廢鐵及於戊○夾該高壓沖水器時在現場等事，惟矢口否認
      有任竊盜之犯行，辯稱：是壬○○說他伯父死亡了，有些
      廢鐵由他處理，所以壬○○叫我去叫車子，也是壬○○帶
      戊○去現場的，後來後發現有問題就叫戊○不要夾了云云
      ，經查：
    (一)就犯罪事實一部分：
      置於屏東縣屏東市○○○ 路123 號旁南清宮後方空地之
        工業用高壓沖水器1 台，係甲○○所有乙節，業被害人
        甲○○於警詢時陳述明確。
      又94年4 月21日某時，被告丙○○以電話委請辛○○於
        隔日派俗稱「夾仔車」之貨車至丙○○住處夾廢鐵，辛○○於同月22日8 時許，指派該公司司機戊○駕駛車牌
        號碼為Z4-028號之大貨車至被告丙○○住處，並請戊○
        先交付5,000 元予被告丙○○等情，業據證人戊○、辛○○於警詢及本院審理時證述明確。
      再者，94年4 月22日8 時許，係由被告丙○○、壬○○
        引領戊○前往上揭南清宮後方空地，而於同日9 時許，
        由被告丙○○指示戊○，以上開該貨車上之機械夾，將
        該高壓沖水器1 台，放入該貨車後，由戊○交付被告丙○○5,00 0元等情事，業據證人戊○於警詢及本院審理
        時證述明確。
      另上開高壓沖水器，最後係以4,900 出售予辛○○乙節
        ，業據證人辛○○於警詢時陳述明確。
      此外，並有贓證物認領保管單1 紙、照片6 幀附卷可證
        ，事證明確，被告壬○○、丙○○此部分犯行，事證明
        確。
      本件被告壬○○於本院準備程序時曾稱：我之前有跟丙○○講我家附近有鐵，問他可不可以賣，我想賣給他拿
        錢，他說那個沒有用，所以我就沒賣了等語，顯見被告
        與丙○○確實有意圖不法所有竊盜之犯意，且案發當時
        ，確實係由被告壬○○、丙○○引導戊○至上揭南清宮
        後方空地，已如上所述，是被告壬○○、丙○○二人確
        有犯意聯絡及行為分擔，應可認定，被告壬○○空言否
        認，不足採信。再者，本件係被告壬○○、丙○○引領
        戊○至上揭南清宮後方空地，且被告丙○○當時亦未曾
        告知戊○不要夾該高壓沖水器等節，已如上所述，被告
        丙○○辯稱是壬○○帶戊○去現場的，後來後發現有問
        題就叫戊○不要夾了云云，顯與事實不符，不足採信；
        至於被告另辯稱：壬○○說他伯父已經死亡了，有些廢
        鐵由他處理，所以壬○○叫我去叫車子云云，業據被告
        壬○○於本院94年9 月12日延押訊問時予以否認，且無
        證據可證被告丙○○此項辯解屬實，是被告此之辯解亦
        無可採。
    (二)就犯罪事實二之(一)、(二)、(三)部分：
      被告壬○○於上開犯罪事實二之(一)、(二)、(三)所載之時、地
      竊取上開財物等情，業據被告壬○○於本院審理時坦承不
      諱，核與證人甲○○、乙○○、丁○○、己○○於警詢之
      陳述大致相符，並有照片21張、贓證物認領保管單1 紙、
      車輛失竊作業查獲車輛認可資料1 紙附卷可證，此外並有
      扣案被告所有供竊取上開自小客車所用之鑰匙1 支可佐，
      事證明確，被告壬○○此部分犯行應可認定。
  三、按刑法第321 條第1 項第3 款之攜帶兇器，乃指行為人攜
      帶兇器有行兇之可能，客觀上具有危險性，至其主觀上有
      無持以行兇或反抗之意思，尚非所問。依卷存被告壬○○
      所繪行竊上開犯罪事實二之(二)之剪刀，其前端尖銳，雖係
      供行竊之工具，然客觀上足對人之身體、生命構成威脅，
      仍應成立攜帶兇器竊盜罪。是核被告壬○○就上開犯罪事
      實一及犯罪事實二之(一)、(三)之行為，係犯刑法第320 條第
      1 項竊盜罪；就犯罪事實二之(二)之行為，係犯刑法第321
      條第2 項、第1 項第3 款之攜帶兇器竊盜未遂罪。被告丙○○係犯刑法第320 條之竊盜罪。被告二人間，就上開犯
      罪事實一之犯行，有犯意之聯絡及行為之分擔，為共同正
      犯；被告二人就上開犯罪事實一之犯行，係利用不知情之
      戊○、辛○○而犯之，係間接正犯。被告壬○○先後多次
      竊盜之行為，時間緊接，所犯為基本構成要件相周之罪名
      ，顯係出於概括之犯意反覆為之，應依刑法第56條連續犯
      之規定，論以較重之攜帶兇器竊盜未遂罪；被告壬○○就
      四開犯罪事實二之(二)之犯行，已著手於竊盜行為之實施，
      惟尚未發生竊盜取得財物之結果，其犯罪尚屬未遂，應依
      刑法第26條前段之規定減輕其刑，並依刑法第71條第1 項
      規定予以先加後減之。本院審酌被告壬○○並無前科，素
      行良好，被告丙○○有偽造文書、傷害、賭博等前科，素
      行非佳，均有卷存臺灣高等法院被告前案紀錄表各乙紙可
      證，其二人為一己之私，恣意竊取他人財物，侵害他人財
      產權益，惡性非輕，而被告壬○○，多次竊盜行為，不僅
      造成被害人之損失，更對社會治安危害非輕，其二人自應
      受相當之刑事非難，又被告被壬○○犯後坦承大部分犯行
      ，態度良好，被告丙○○犯後仍否認犯行飾詞狡辯等一切
      情狀，分別量處如主文所示之刑，並就被告丙○○部分，
      諭知易科罰金折算標準，以示懲戒。
  四、又扣案之鑰匙1 支，為被告壬○○所有，且係供被告犯罪
      所用，應依刑法第38條第1 項第2 款規定宣告沒收。另被
      告壬○○所有供行竊用之剪刀1 支，已經遺失，業經被告
      壬○○於警詢時陳述明確，並無證據證明現仍存在，為免
      將來執行之困擾，不另為沒收之諭知。
貳、無罪部分：
  一、公訴人另以：壬○○於94年5 月20日21時15分，在屏東縣
      屏東市○○路旁，欲駕駛上揭竊取乙○○所有之自小客車
      離去，正發動引擎之際，為屏東縣警察局屏東分局民和派
      出所員警張志傑、庚○○、癸○○、林和憲等人發現而上
      前逮捕，壬○○明知上揭之人曾為逮捕過其本人之員警，
      為公務員正依法執行職務，為脫免逮捕，於庚○○將所騎
      乘車牌號碼為YHH-928 號重機車橫亙於其之前，欲阻其去
      路之際，竟駕車衝撞上揭機車後方，而妨害員警執行職務
      ，壬○○再趁機加速駛離，後於同年月21日15時50分許，
      始在屏東縣屏東市○○○路為警查獲，因認被告涉犯刑法
      第135條第1項之妨害公務罪。
  二、公訴人認被告涉犯上開罪嫌，無非係依員警庚○○、癸○○於偵查中之證述，及案發後所拍攝之受損照片10幀云云
      ，為其論據。
  三、訊據被告堅決否認有何妨害公務之犯行，辯稱：當時他們
      穿著便衣，不知他們是什麼人，他們看到我後，沒有多遠
      的距離就開槍了，我嚇一跳就躣油門趕快跑，我沒有要妨
      害公務的意思等語
  四、按犯罪事實應依證據認定之，無證據不得認定其犯罪事實
      ；不能證明被告犯罪者，應諭知無罪之判決，刑事訴訟法
      第15 4條第2 項、第301 條第1 項分別定有明文。又按刑
      事訴訟法第161 條第1 項規定：檢察官就被告犯罪事實，
      應負舉證責任，並指出證明之方法。對於其所訴之被告犯
      罪事實，應負提出證據及說服之實質舉證責任，倘所提出
      之證據，不足為被告有罪之積極證明，或其闡明之證明方
      法，無從說服法官以形成被告有罪之心證，基於無罪推定
      之原則，自應為被告無罪判決之諭知。所謂「認定犯罪事
      實之證據」，係指足以認定被告確有犯罪行為之積極證據
      而言，如未發現相當證據，或證據不足以證明，自不能以
      推測或擬制之方法，以為裁判基礎；再者，刑事訴訟上證
      明之資料，無論其為直接證據或間接證據，均須達於通常
      一般人均不致於有所懷疑，而得確信其為真實之程度，始
      得據為有罪之認定，若其關於被告是否犯罪之證明未能達
      此程度，而有合理性懷疑之存在，致使無從形成有罪之確
      信，根據「罪證有疑，利於被告」之證據法則，即不得遽
      為不利被告之認定，其以情況證據（即間接證據）斷罪時
      ，尤須基於該證據在直接關係上所可證明之他項情況事實
      ，本乎推理作用足以確證被告有罪，方為合法，不得徒憑
      主觀上之推想，將一般經驗上有利被告之其他合理情況逕
      予排除。
  五、次按刑法第135 條之妨害公務罪，必須行為人認識其人為
      依法執行職務之公務員，且正在依法執行職務之時，施以
      強暴脅迫，始克成立，若公務員雖係依法執行職務而不足
      以辨識其為執行職務之公務員，對之強暴脅迫，雖可成立
      他罪，要與該條之構成要件有間，自難以該罪相繩。經查
      ：
    (一)證人、鑑定人依法應具結而未具結者，其證言或鑑定意見
      ，不得作為證據，刑事訴訟法第158 條之3 定有明文。本
      件證人庚○○、癸○○於偵查中所為之證述，檢察官未依
      法令其二人具結，是依上開規定，證人庚○○、癸○○於
      偵查中所為之證述，即無證據能力。
    (二)至於檢察官所提出之照片，僅能證明案發後，上開贓車及
      員警所駕機車受損情形而已，尚難以此遽爾推論，被告有
      檢察官所指上開犯行。
    (三)又本件經證人即員警庚○○、癸○○於本院審理時固證述
      ：94年5 月20日下午9 時15分許，我是著便衣肅竊，當時
      是四個人一組，四台自己的摩托車，是私人的機車，機車
      上面沒有機關名稱，在民利路發現贓車，車子引擎是熱的
      ，所以在那裡埋伏，看到有人影去開車，我們四個人就圍
      過去，我們是機車車頭對汽車車頭，那條路沒有很寬，他
      速度很快來不及就撞到庚○○等語，惟案發當時，上開四
      名員警並未穿著制服；且所騎之私人機車上並無機關名稱
      已據證人庚○○、癸○○於本院審理時證述屬實；參以案
      發當時已是夜晚之情形下，尚難認被告壬○○於案發當時
      短短的時間內，即有包圍他的四人（即張志傑、庚○○、
      癸○○、林和憲）為依法執行職務之公務員且正在依法執
      行職務之認識，況依社會一般之通念，於此夜晚突遭四人
      夾圍之際，為免遭遇不測，急踩油門加速離去，應屬一般
      人正常之反應，是被告壬○○上開辯解應為可採。綜上所
      論，檢察官所為之舉證，既不足以證實被告確有上開妨害
      公務之犯行，且本院依職權調查之結果，亦未發現其他不
      利被告之積極證據，應認不能證明其犯罪，自應為無罪之
      諭知。
參、據上論斷，應依刑事訴訟法第299 條第1 項前段、第301 條
    第1 項前段，刑法第28條、第56條、第321 條第2 項、第1
    項第3 款、第320 條第1 項、第26條前段、第41條第1 項前
    段、第38條第1 項第2 款，罰金罰鍰提高標準條例第1 條前
    段、第2 條，判決如主文。
中　　華　　民　　國　　94　　年　　11　　月　　30　　日
                  刑事第一庭    審判長法  官  潘正屏
                                      法  官  羅培毓
                                      法  官  曾吉雄
以上正本證明與原本無異。
如不服本判決應於收受本判決送達後十日內向本院提出上訴書狀，
其未敘述上訴理由者，並得於提起上訴後十日內向本院補提理由
書狀（均須按他造當事人之人數附繕本）「切勿逕送上級法院」
                                      書記官  潘美碧
中　　華　　民　　國　　94　　年　　11　　月　　30　　日
本件論罪科刑法條：
刑法第320條第1項：
意圖為自己或第三人不法之所有，而竊取他人之動產者，為竊盜
罪，處 5 年以下有期徒刑、拘役或 500 元以下罰金。
刑法第321條第1項第3款、第2項：
犯竊盜罪而有左列情形之一者，處 6 月以上、 5 年以下有期徒
刑：
三、攜帶兇器而犯之者。
前項之未遂犯罰之。
